臺灣新竹地方法院刑事判決
公　訴　人　臺灣新竹地方法院檢察署檢察官
被　　　告　戊○○　男　21歲.
　　　　　　丁○○　男　24歲.
右　二　人
指定辯護人　本院公設辯護人　乙○○
上列被告等因強盜等案件，經檢察官提起公訴（92年度偵字第46
67號、93年度偵字第1208號）及移送併案審理（93年度偵字第47
4號），本院判決如下：
    主  文
戊○○共同於夜間侵入住宅竊盜，因脫免逮捕、防護贓物，而當
場施以強暴，處有期徒刑柒年捌月。
丁○○共同於夜間侵入住宅竊盜，因脫免逮捕、防護贓物，而當
場施以強暴，處有期徒刑柒年肆月。
    事  實
一、戊○○、丁○○2人於民國92年9月14日晚上6時5分許（依照
    中華民國92年日出日沒時刻表，當日日沒時間為18時2分許
    ）由丁○○駕駛其所有之車牌號碼V5─7952號白色自小客車
    搭載戊○○，行經新竹市○區○○路2段209號全國汽車玻璃
    行時，見該住家兼店內桌上置放1只黑色皮包，而店內僅有2
    名年幼小孩在看電視，丙○○則在店內後面房間洗衣服，乃
    共同基於意圖為自己不法之所有之犯意聯絡，先由丁○○將
    車子未熄火停在全國汽車玻璃行店門口等候，由戊○○下車
    侵入該店內將置放在桌上之丙○○所有黑色皮包1只【內有
    現金新臺幣（下同）3,000元、信用卡1張、行動電話（內含
    SIM卡1張）1支、公司大小章各1枚、私人印鑑章3枚、健保
    IC卡1張、鑰匙1串】取走後，旋即走出店外坐上車子由丁○○加速駛離現場，丙○○因小孩告知皮包被人拿走發覺皮包
    被竊自店內跑出欲追趕時，適甲○○即丙○○之夫騎乘機車
    自外返家，在店門口丙○○告知甲○○皮包遭竊事實，甲○○隨即騎車一路自新竹市○區○○路2段往北方向然後左轉
    中正路，在武陵路右轉，再左轉東大路口往南寮方向追躡丁○○所駕駛之上揭自小客車，嗣丁○○、戊○○2人停在載
    熙國小路旁，由戊○○檢視該皮包內物品，甲○○乃將機車
    停在上揭白色自小客車左側，下車持機車大鎖走近該自小客
    車駕駛座打破車窗玻璃，要丁○○、戊○○將皮包交還，丁○○、戊○○2人為甲○○突來其來之舉動，為脫免逮捕、
    防護贓物，戊○○、丁○○復共同基於傷害人身體及毀損之
    犯意聯絡，由丁○○快速將車駛離，致擦撞到在該自小客車
    左側之甲○○及其騎乘之機車，甲○○受有左足踝扭傷、右
    手背擦、挫傷之傷害，機車左邊後視鏡斷裂不堪用，而以此
    方式當場施強暴於甲○○。嗣於同日晚上7時30分許，丁○○為警在新竹市○區○○○街190號查獲，並於該白色自小客
    車內起出丙○○所有之黑色皮包。
二、案經甲○○訴由新竹市警察局第一分局報請臺灣新竹地方法
    院檢察署檢察官偵查起訴。
    理  由
壹、認定犯罪事實所憑之證據及認定之理由：
一、被告戊○○對於上揭侵入全國汽車玻璃行竊取丙○○所有之
    黑色皮包1只犯行坦承不諱，惟否認有對證人甲○○施以任
    何強暴行為，並稱被告丁○○對其下車行竊行為完全不知情
    也未將竊得財物分與被告丁○○云云；被告邱武弘則堅決否
    認上揭所指犯行，辯稱其不知被告戊○○下車係為行竊，其
    係被證人甲○○突然砸破車窗玻璃舉動嚇到，就把車直接切
    出去駛離，其並不曉得有沒有撞到證人甲○○，也沒有從後
    視鏡發現云云。經查：
  (一)上揭事實，業據被害人丙○○、證人甲○○分別於警詢、偵
    訊及本院審理時指訴綦詳，復有贓證物品認領保管收據1紙
    、甲○○之國軍新竹醫院附民眾診療服務處診斷證明書1紙
    、機車毀壞情形之照片2幀、被告丁○○所有之白色自小客
    車內起出被害人丙○○所有黑色皮包照片1幀在卷可稽。
  (二)次查，被告戊○○雖對於被告丁○○不知其下車行竊乙節，
    於警、偵訊及本院審理時供述均屬一致，惟就為何停車於全
    國汽車玻璃行前一事，前後供述不一：(1)於93年1月28日偵
    訊時稱：當時我叫被告丁○○去買檳榔，他停車，... 被告
    丁○○從來沒有下車（見92年度偵字第4667號偵查卷宗第10
    7頁）(2)於93年4月19日本院準備程序時稱係自己要下車買檳
    榔；(3)於94年3月30日本院審理時稱：是被告丁○○要停車
    買檳榔，我也不知道誰要吃，我也沒有叫他停車買云云。而
    被告丁○○同就為何停車於全國汽車玻璃行前一事，亦前後
    供述反覆：(1)被告丁○○初於為警查獲之92年9月15日警詢
    中先稱：係被告戊○○叫其就暫時在路旁停車，被告戊○○
    下車突然快速走進那家店，沒幾秒鐘，戊○○突然又快速從
    那間玻璃行走出來上車並叫我趕快開車，其即加速駕車載他
    離開現場，當時我問他怎麼了，他叫我先離開再說，而當時
    我要開車離開現場的時候發現被告戊○○上車時手上多了1
    只黑色手提包云云（見92年度偵字第4667號偵查卷宗第6頁
    背面）；(2)於92年9月15日偵訊時稱：車上的皮包是被告戊○○拿的，被告戊○○只有告訴我他要去買東西，我並不知
    道他要去偷云云（見同上偵查卷宗第45頁）；(3)嗣於同日本
    院羈押庭訊問時稱被告戊○○要他停下來買一下東西，後來
    看他進去1個民宅，出來後有個東西藏在他衣服裡面，他進
    去一下子，我以為他下車去買檳榔，那民宅邊有1個檳榔攤
    ，他平常有吃檳榔習慣，我當時有問他，他說買一下東西；
    (4)復於本院94年3月30日審理時供稱：在經國路停車是因為
    自己要吃檳榔，所以要買檳榔，車是停在全國汽車玻璃行之
    斜前方，沒有下車買檳榔，是將手從右邊駕駛座伸出來，並
    且用比的「5」云云，然就被告丁○○所辯以不下車方式買
    檳榔，衡情應停靠於檳榔攤前，且被告2人停車之地理位置
    係在被害人甲○○所開設之全國汽車玻璃行前，距離其欲購
    買檳榔之青澀女孩檳榔攤尚有2個店面之遠，況當時天色已
    漸昏暗，未下車而以比手勢方式向檳榔攤買檳榔，檳榔攤小
    姐如何得知被告丁○○欲買檳榔，是以被告2人供詞互有歧
    異，被告丁○○就行竊一事是否係不知情，顯難令人採信。
  (三)再查，被告戊○○、丁○○2人空言辯以就加重竊盜犯行其2
    人於主觀上無犯意聯絡，係被告戊○○1人臨時起意犯之，
    被告丁○○並不知情云云，然被告2人就為何停車於被害人
    甲○○開設之全國汽車玻璃行前一事前後供述反覆不一業如
    前述，而據證人即被害人丙○○在本院94年3月30日審理時
    證述：「（問：當你發現皮包不見之後，你如何處理？）答
    ：當時我先生正好回來，我跟他說，他就騎著機車追出去，
    我有追出店門口，我看到一部白色的汽車開走，：：」、另
    證人即被害人甲○○：「當時我追這部車，距離大約十公尺
    ，因為這部車開的速度很快，當時想說把機車停在汽車前方
    ，當時我想把他攔下來，但是我的速度跟不上，當時這部車
    從我店門口很快速的開走。他是急速駛離，因為我到店門口
    ，我發現他急速離開時，我就判斷他已經看到我回來，因為
    他開車的速度，跟一般我們開車的速度不同。：：」等與綦
    詳在卷，倘被告丁○○果如其所辯稱不知情，則於發現被告
    戊○○行竊一事時，理應加以質問而未為，反聽從被告戊○○指示將車迅速開走，致令自己需擔負刑事責任，顯與常情
    不合；復觀諸卷附該黑色皮包之照片，一望即知是女性用皮
    包，而其體積大小也難以藏放在被告戊○○衣服內而不被發
    覺，被告丁○○就被告戊○○上車時未發覺多了1個黑色皮
    包之所辯，實不足採信。
  (四)復查，被告丁○○又辯稱其不知有撞到被害人甲○○云云，
    惟被害人甲○○持機車大鎖走至被告丁○○所有之白色自小
    客車駕駛座旁將車窗玻璃打破後，即對被告丁○○、戊○○
    2人喊要交還皮包，被告戊○○、丁○○當明知係竊取被害
    人之皮包後，被害人甲○○自後追躡到被告2人停車處，否
    則被告戊○○、丁○○2人理應下車與之理論，焉有直接將
    車子切出去之理？而被告丁○○在被害人甲○○如此靠近其
    駕駛車輛情形下，猶急速將車開離，益顯被告丁○○、戊○○乃為脫免逮捕、防護贓物而由被告丁○○以汽車加速逃離
    擦撞被害人甲○○之當場施強暴行為，就被告丁○○行為當
    時觀之，應可認在被告2人犯意聯絡範圍內，而應同負其責
    ，被告戊○○辯稱就此未有犯意聯絡顯不可採。
  (五)末查，
    (1)按最高法院67年臺上字第2848號判決要旨謂：「連續犯須
      連續數行為而犯同一罪名，始能成立，所謂犯同一罪名，
      依司法院大法官會議釋字第152號解釋，指構成犯罪要件
      相同之罪名而言，上訴人所犯刑法第321條第1項第4款之
      罪，係屬所犯同法第320條之加重條件者，認為同一罪名
      雖無不合，但同法第329條則為準強盜罪，認為同一罪名
      ，而依連續犯規定論擬，則有未當。」此外，「按連續犯
      須連續數行為而犯同一罪名，始能成立，所謂犯同一罪名
      ，依司法院大法官會議釋字第152號解釋，係指構成犯罪
      要件相同之罪名而言。上訴人所犯刑法第321條之加重竊
      盜罪與同法第329條準強盜罪、第330條加重準強盜罪，犯
      罪構成要件顯然有別。乃原審竟認上訴人所犯刑法第321
      條第1項第2款、及第330條第1項之罪，其『基本犯罪構成
      要件相同』，而論以連續犯，從一重之後者處斷，自屬判
      決適用法則不當之違誤。」最高法院86年度臺上字第2425
      號判決亦採同一見解。
    (2)本件被告戊○○謂其本次所犯之竊盜犯行，與其於92年4
      月28日、同年6月29日、同年7月31日所犯，業經臺灣桃園
      地方法院業已判決確定之93年度易字第173號刑事判決判
      處有期徒刑10月確定之連續攜帶兇器，毀壞門扇，於夜間
      侵入住宅竊盜犯行，有刑法第56條之連續犯關係，應為該
      確定判決既判力所及云云，查本件被告戊○○所為，係犯
      刑法第330條第1項之加重準強盜罪，與加重竊盜罪並不成
      立連續犯，已如前述，故前案確定判決之既判力應不及於
      本件被告戊○○所犯之加重準強盜罪，併此敘明。
貳、論罪、科刑與適用法律
一、
  (一)按刑法第329條以強盜論，即以強盜罪相當條文處罰之意，
    並非專指以同法第328條第1項之強盜論，故同法第330條所
    謂犯強盜罪，不僅指自始犯強盜罪而言，即依同法第329條
    以強盜論者，亦包括之，如此項準強盜有同法第321條第1項
    各款情形之一，自應依同法第330條論處（最高法院42年度
    臺上字第523號判例參照）。又按刑法之強盜罪，明文規定
    以強暴、脅迫致使不能抗拒為其構成要件，而刑法準強盜罪
    則無類此致不能抗拒之規定，故被告一有強暴、脅迫之實施
    ，即與準強盜之規定相當，而不以使人不能抗拒為必要（最
    高法院74年度臺上字第3225號判決亦同此見解），是本件被
    告丁○○、戊○○先為夜間侵入住宅竊盜犯行後，為防護贓
    物、脫免逮捕，由被告丁○○駕駛所有之上揭自小客車加速
    駛離而擦撞位於駕駛座車門旁之被害人甲○○及其騎乘之機
    車，致甲○○受有左足踝扭傷、右手背擦、挫傷之傷害，機
    車左邊後視鏡斷裂不堪用，應可認為當場施以強暴行為甚明
    。故核被告戊○○、丁○○2人所為，係犯刑法第329條之準
    強盜罪，而有同法第321條第1項第1款之情形，應依同法第
    330 條第1項加重強盜罪論處。又本件被告2人實施竊盜後為
    脫免逮捕，故意加害被害人甲○○身體之當場實施強暴之行
    為，要難認準強盜罪之當然結果，如經合法告訴，應依刑法
    第55 條，從一重處斷，最高法院27年上字第346號判例意旨
    參照。
  (二)核被告戊○○、丁○○2人所為，係犯刑法第330條、第277條
    第1項、第354條之加重強盜罪、傷害罪及毀損罪。
  (三)又所謂共同正犯犯意聯絡，不限於事前有協議，即僅於行為
    當時有共同犯意之聯絡者，亦屬之；共同正犯之意思聯絡，
    不限於事前有所協議，其於行為當時，基於相互之認識，以
    共同犯罪之意思參與者，亦無礙於共同正犯之成立，最高法
    院30年上字第870號、73年臺上字第188號判例意旨參照。被
    告戊○○、丁○○就本件加重強盜、傷害及毀損犯行，互有
    犯意聯絡與行為分擔，應均論以共同正犯。
  (四)被告2人所犯上開加重強盜罪、傷害與毀損罪3罪間，係一行
    為觸犯數罪名之想像競合犯，依刑法第55條前段規定，應從
    較重加重強盜罪處斷。
  (五)公訴人另以：被告丁○○駕車擦撞被害人甲○○後，復萌生
    逃逸之犯意，未下車查看，施以救護，反而加速逃離，另涉
    犯刑法第185條之4肇事逃逸罪；然查，刑法第185條之4之肇
    事致人死傷而逃逸罪，固不以行為人對於事故之發生應負過
    失責任為必要，但仍以行為人對於事故之發生非出於故意為
    前提。蓋所謂駕駛動力交通工具肇事，依據文義，係指「發
    生交通事故」、「發生車禍」而言，應屬「意外」之情形，
    若蓄意運用車輛以為殺人或傷害人之犯罪工具，即應成立殺
    人或傷害罪，不應稱為駕駛動力交通工具肇事。此觀該條之
    立法理由，係為「維護交通安全，加強救護，減少被害人之
    死傷，促使駕駛人於肇事後，能對被害人即時救護，特增設
    本條，關於肇事致人死傷而逃逸之處罰規定。」，可知確保
    交通秩序之維護，減少被害人之傷亡，以促進交通之安全，
    方為本條立法之目的，故其適用上應限於車禍肇事之交通案
    件，亦即惟有以行為人非因故意，駕駛動力交通工具肇事，
    並於肇事後，對於被害人不施加救護而逃逸，始克成立，如
    係故意以汽車作為殺人或傷害人之工具，立法者本無對於行
    為人於故意殺人或傷人後，仍留現場對於被害人為即時救護
    之期待，縱行為人嗣後駕車逃離現場，亦僅能論以殺人或傷
    害之罪責，尚難以侵害社會法益之公共危險罪相繩，最高法
    院92年度臺上字第1102號判決參照。是被告丁○○係在故意
    認知下，運用駕駛動力交通工具以為傷害人之犯罪工具，其
    於傷害人之後逃離現場之行為，應不另論刑法第185條之4之
    罪，因公訴人認此部分與前開論罪科刑部分係一行為觸犯數
    罪名之想像競合犯關係，爰不另為無罪之諭知，併此指明。
二、科刑：爰審酌被告戊○○、丁○○犯罪之動機、手段、因犯
    罪所得之財物，對被害人所造成之損害程度及犯罪後飾詞卸
    責態度等一切情狀，分別量處如主文所示之刑。
據上論斷，應依刑事訴訟法第299條第1項前段，刑法第28條、第
第277條第1項、第321條第1項第3款、第330條、第354條、第55
條，罰金罰鍰提高標準條例第1條前段，判決如主文。
本案經檢察官陳宏兆到庭執行職務
中　　華　　民　　國　　94　　年　　4 　　月　　20　　日
                    刑事第二庭  審判長  法  官  王銘勇
                                        法  官  鄭子俊
                                        法  官  林秋宜
以上正本證明與原本無異。
如不服本判決，應於判決送達後十日內向本院提出上訴狀（應附
繕本），上訴於臺灣高等法院。
中　　華　　民　　國　　94　　年　　4 　　月　　20　　日
                                        書記官  吳美雲
附錄本案論罪科刑法條
刑法第321條
犯竊盜罪而有左列情形之一者，處六月以上、五年以下有期徒刑
：
一於夜間侵入住宅或有人居住之建築物、船艦或隱匿其內而犯之
  者。
二毀越門扇、牆垣或其他安全設備而犯之者。
三攜帶兇器而犯之者。
四結夥三人以上而犯之者。
五乘火災、水災或其他災害之際而犯之者。
六在車站或埠頭而犯之者。
前項之未遂犯罰之。
刑法第330條
犯強盜罪而有第三百二十一條第一項各款情形之一者，處七年以
上有期徒刑。
前項之未遂犯罰之。
